【裁判字號】    97,審訴,2403
【裁判日期】    980507
【裁判案由】    侵權行為損害賠償
【裁判全文】
臺灣臺北地方法院民事判決            97年度審訴字第2403號
原      告  乙○○
被      告  甲○○
上列當事人間侵權行為損害賠償事件，本院於民國98年4月23日
言詞辯論終結，判決如下：
    主  文
被告應給付原告新台幣壹拾萬柒仟貳佰貳拾元，及自民國九十四
年一月十四日起至清償日止，按年息百分之五計算之利息。
原告其餘之訴駁回。
訴訟費用由被告負擔三分之一，餘由原告負擔。
本判決關於原告勝訴部分，於原告以新台幣參萬陸仟元為被告供
擔保後，得假執行。
原告其餘假執行之聲請駁回。
    事  實  及  理  由
甲、程序部分：
一、按訴狀送達後，原告不得將原訴變更或追加他訴，但擴張或
    減縮應受判決事項之聲明者，不在此限，民事訴訟法第255
    條第1項第3款定有明文。查本件原告起訴請求被告給付新台
    幣（下同）600,000元，及自93年9月25日起至清償日止，按
    年息5%計算之利息，嗣於98年3月24日具狀減縮請求被告給
    付354,780元及法定遲延利息，並說明起訴時所請求項目中
    之薪資及勞動能力減損之損害均不再請求，及於98年4月23
    日言詞辯論期日說明就看護費部分僅請求住院期間所支出者
    ，此既屬減縮應受判決事項之聲明，依上開規定，自應准許
    之。至於原告於刑事附帶民事訴訟起訴狀中雖有載及亦欲對
    被告所使用車輛之車主林清泉、安達車行求償，惟亦據其於
    98年3月5日言詞辯論期日表明撤回此部分，併予敘明之。
二、本件被告未於言詞辯論期日到場，核無民事訴訟法第386條
    各款所列情形，應依原告之聲請，由其一造辯論而為判決。
乙、實體部分：
一、本件原告起訴主張：被告甲○○於92年1月8日下午 3時許，
    駕駛車牌6L1285號營業小客車（下稱系爭車輛），沿臺北市
    ○○路由南往北行駛於外側車道，行經松江路303號前（下
    稱系爭地點）時，因前方路口號誌為紅燈，前車已依序臨停
    ，其為便於左轉而變換至內側車道（第2車道）往前行駛，
    適有原告趁由南往北之車輛臨停等候紅燈之際，亦由東往西
    穿越快車道進入該處道路欲撿拾遭風吹落之鈔票，遭被告甲
    ○○所駕系爭車輛右前車頭撞及，致原告倒地並受有頭部外
    傷、臉部多處擦傷、右側額骨破裂、氣胸、右側腦膜上出血
    、嚴重胸部挫傷併兩側多根肋骨骨折、左手肘鷹咀突開放性
    骨折、左手遠端尺、橈骨骨折等傷害（下稱系爭事故），為
    此依民法關於侵權行為之規定，請求被告賠償(1)所支出之醫
    療費用、車資等計79,692元，(2)看護費用自1月8日起至1月
    30日止，以每日2,200元計算，(3)醫療器材費3,958元，
    (4)其餘款項即為將來須再支出營養費與精神慰撫金等。並聲
    明：被告應給付原告354,780元，及自起訴狀繕本送達翌日
    起至清償日止，按年息5%計算之利息；並願供擔保請准宣告
    假執行。
二、本件原告主張因被告上開過失行為而受有前開傷勢等事實，
    業據其提出與所述相符之病危通知單、甲種診斷證明書影本
    等件為憑，並有被告因上開行為經判處罪刑之本院97年度交
    易緝字第1號刑事判決書一份附卷可稽，堪認原告就前開事
    故之發生確有過失，因之，被告既有前述不法侵害原告身體
    及健康之侵權行為，依民法第184條第1項前段、第193條、
    第195條等規定，被告自應對原告負賠償責任，茲就原告請
    求被告賠償費用是否應予准許，分述如下：
（一）關於醫療費用及相關醫療器材費用部分，查原告有支出醫
      療費用共計63,492元之部分，業據原告提出各該支出之醫
      療單據影本等件為證，而其有購買左手拖板、尿布、中藥
      材等治療所需物品共3,958元，亦有其所提出各該收據、
      統一發票影本等件卷可按，上開請求共計67,450元（
      63,492 ＋3,958＝67,450），依原告所受傷害及各收據載
      明治療費別，應屬治療上之必要費用，此部分請求，自應
      准許之。至於原告另請求被告支付其轉入雙人房而支出之
      差額1,600元者，尚難認為其治療所必要，另原告所主張
      尚有支出計程車資計9,200元，及其餘醫療器材費用等，
      均未據其提出任何單據以實其說，此部分自難准許之。
（二）關於看護費用部分，查原告因前開傷勢自92年1月8日起至
      1月30日止住院共23日，且觀諸其就診時之傷勢程度，亦
      堪認確有無法自理而需請人看護之必要，有原告所提出診
      斷證明書影本1份在卷可按，而原告所主張以每日2,200元
      計算，亦屬相當，是原告請求被告就此賠償50,600元（2,
      200×23＝50,600），亦應准許之。
（三）精神慰籍金部分，查原告受傷多處，如前述，並因骨折、
      頭部顱內出血等須進行手術治療，其間住院達23日，並曾
      因傷發出病危通知，有該通知影本1份附卷可稽，其因傷
      復持續治療相當時日，自堪認原告肉體、精神受極大痛苦
      ，且被告肇事後未與原告協商處理，刑事案件並曾經通緝
      始到案，迄今亦未就所受傷勢加以聞問，本院斟酌原告受
      傷治療期間，生活確有相當不便，及如下述原告亦與有過
      失之情節，暨兩造之身分、地位等情狀，認原告請求之金
      額尚嫌過高，應予核減為150,000元，方屬公允，逾此數
      額之請求，則無理由。綜上所述，原告得請求被告賠償之
      損害總額共計為268,050元（67,450＋50,600＋150,000＝
      268,050）。
三、又按，損害之發生或擴大，被害人與有過失者，法院得減輕
    賠償金額或免除之，民法第217條第1項定有明文。本件事故
    之發生，除如前述，被告有之過失外，原告斯時係趁由南往
    北之車輛臨停等候紅燈之際，由東往西穿越快車道進入該處
    道路欲撿拾遭風吹落之鈔票，其進入供車輛行駛之車道時，
    疏未注意該車道尚有其他車輛行駛之可能，致遭原告所駕駛
    車輛撞及，且此亦經臺北市車輛行車事故鑑定結果為相同認
    定，並認原告為肇事主因，有該刑事判決書一份附卷可參，
    自堪認原告就前開事故之發生亦有過失。因之，原告既有前
    述等過失，對自己上開受傷結果自亦與有過失，揆諸前揭規
    定意旨，依衡平原則原告自有過失相抵之適用。進而，衡以
    被告雖疏未注意車前狀況，但原告係進入非供行人行走之車
    道且又未注意有無其他車輛駛近致肇事之過失情節，本院斟
    酌兩造應有之注意程度、過失情節等情，認原告對本件事故
    之發生亦應負擔五分之三之過失責任，亦即被告就此應負擔
    之過失責任比例為五分之二。綜上所述，本件原告因本件事
    故所受損害共計268,050元，再依前述原告亦與有過失責任
    分之情形計算，則原告得請求被告賠償者為107,220元（
    268,050×2/5=107,220，四捨五入）。
四、從而，原告基於民法關於侵權行為之規定，訴請被告賠償
    107,220元，及自刑事附帶民事訴訟起訴狀繕本送達被告翌
    日即94年1月14日起至清償日止，按年息5%計算之法定遲延
    利息，尚無不合，應予准許，超過部分則難謂有據，應予駁
    回。
五、原告陳明願供擔保，聲請宣告假執行，經核原告勝訴部分，
    與民事訴訟法第390條第2項規定相符，爰酌定相當之擔保金
    額准許之。至於原告其餘假執行之聲請，則因訴之駁回而失
    所依附，自不應准許之。
六、訴訟費用負擔之依據：民事訴訟法第79條。
中    華    民    國    98    年    5     月    7     日
                  民事第六庭    法  官  林麗真
以上正本係照原本作成
如對本判決上訴，須於判決送達後20日內向本院提出上訴狀
中    華    民    國    98    年    5     月    7     日
                                書記官  黃士元


司法院資訊處製作；財團法人民間司法改革基金會備份。
